【裁判字號】    99,訴,1031
【裁判日期】    991210
【裁判案由】    違反毒品危害防制條例
【裁判全文】
臺灣屏東地方法院刑事判決              99年度訴字第1031號
公  訴  人  臺灣屏東地方法院檢察署檢察官
被      告  謝清霖
上列被告因違反毒品危害防制條例案件，經檢察官提起公訴（99
年度毒偵字第1604號），茲因被告就被訴事實為有罪之陳述，經
告知簡式審判程序意旨，並聽取公訴人及被告之意見後，本院合
議庭裁定由受命法官獨任依簡式審判程序審理，判決如下：
    主  文
謝清霖施用第一級毒品，累犯，處有期徒刑壹年；又施用第二級
毒品，累犯，處有期徒刑陸月；應執行有期徒刑壹年伍月。
    事  實
一、謝清霖前因施用毒品案件，經本院裁定送觀察、勒戒後，因
    認無繼續施用毒品之傾向，而於民國91年9 月30日觀察、勒
    戒執行完畢釋放出所，並經臺灣屏東地方法院檢察署檢察官
    於同日以91年度毒偵字第1108號不起訴處分確定。其於上開
    觀察、勒戒執行完畢釋放後之5 年內，復因施用毒品案件，
    經本院裁定送觀察、勒戒後，因認有繼續施用毒品之傾向，
    而再經送強制戒治，惟於93年1 月9 日因毒品危害防制條例
    修正施行，遂於93年1 月9 日即直接將其轉入監執行他案有
    期徒刑（故其戒治並未執行完畢；又他案為竊盜案件，分別
    經本院於92年7 月29日以92年度潮簡字第286 號、92年11月
    28 日 以92年度簡字第667 號各判處有期徒刑4 月，並分別
    於92 年8月28日、92年12月29日確定），其此次所犯施用毒
    品案件，並經本院於93年2 月12日以93年度訴字第9 號判處
    應執行有期徒刑1 年6 月，並於93年3 月15日確定，嗣接續
    他案執行上開有期徒刑後，而於94年12月8 日因縮短刑期假
    釋出監並付保護管束，並於95年1 月25日保護管束期滿未經
    撤銷假釋而以執行完畢論。惟其又因施用毒品、持有毒品、
    詐欺案件，先後經本院以95年訴字第129 號判處有期徒刑1
    年（減刑為有期徒刑6 月；起訴書記載另有判刑3 月係屬有
    誤，該3 月為之後持有毒品之徒刑）、95年度簡字第572 號
    判處有期徒刑3 月（減刑為有期徒刑1 月15日，並與前開施
    用毒品案件定應執行刑有期徒刑7 月）、95年度簡字第1687
    號判處有期徒刑6 月確定（減刑為有期徒刑3 月），並均已
    執行完畢；復因施用毒品案件，經本院於97年5 月30日以97
    年度訴字第182 號判處有期徒刑1 年4 月，並於97年6 月23
    日確定。嗣經入監執行後，於98年8 月20日執行完畢出監。
二、詎其猶不知悔改，明知海洛因及甲基安非他命經公告列為毒
    品危害防制條例第2 條第2 項第1 款、第2 款之第一級、第
    二級毒品，不得非法持有、施用，竟分別基於施用第一、二
    級毒品之犯意，於99年6 月6 日19時許，在其位於屏東縣新
    園鄉○○村○○路246 號之住處內，先以將海洛因加水置於
    針筒內皮下注射之方式（針筒於查獲前已經丟棄而滅失），
    施用第一級毒品海洛因1 次；再於上揭時、地，以將甲基安
    非他命置入錫箔紙上點火燒烤而吸用其所生煙霧之方式（錫
    箔紙於查獲前已經丟棄而滅失），施用第二級毒品甲基安非
    他命1 次。嗣為警於99年6 月7 日13時40分許，在屏東縣萬
    丹鄉○○村○○路39巷口，因另涉竊盜案而為警查獲。經徵
    得其同意由警察採其尿液送驗結果，呈嗎啡即海洛因經人體
    水解代謝產物及甲基安非他命陽性反應，始查悉上情。
三、案經屏東縣政府警察局屏東分局報告臺灣屏東地方法院檢察
    署檢察官偵查起訴。
    理  由
一、本案被告謝清霖所犯違反毒品危害防制條例罪，並非法定刑
    為死刑、無期徒刑或最輕本刑3 年以上有期徒刑之罪，亦非
    高等法院管轄第一審之案件，而被告於本院準備程序中就被
    訴事實為有罪之陳述，本院合議庭乃裁定由受命法官獨任進
    行簡式審判程序。又簡式審判程序之證據調查，不受刑事訴
    訟法第159 條第1 項、第161 條之2 、第161 條之3 、第16
    3 條之1 及第164 條至第170 條規定之限制，刑事訴訟法第
    273 條之2 亦定有明文，故本件審理依該規定，亦排除嚴格
    證據調查，併予敘明。
二、上開犯罪事實，業據被告謝清霖於本院審理中供承不諱（見
    本院卷第42、43頁），而被告於99年6 月7 日為警查獲後所
    排放之尿液經採樣送驗，以酵素免疫分析法檢驗及氣相層析
    質譜儀法確認檢驗結果，於嗎啡及甲基安非他命均呈陽性反
    應，有屏東縣政府警察局屏東分局毒品案件涉嫌人尿液採證
    編號姓名對照表及台灣檢驗科技股份有限公司99年6 月22日
    所出具報告編號KＺ000000000000 號之濫用藥物檢驗報告各1
    份附卷足稽，堪認被告前揭自白與客觀事實相符，堪予採認
    。
三、按92年7 月9 日新修正之毒品危害防制條例刪除2 犯及3 犯
    之規定，一改修法前繁雜之處遇程式，僅將施用毒品者簡化
    區分為初犯、再犯，並認施用毒品者係屬病患性犯人，以觀
    察、勒戒戒除其身癮，並以強制戒治去除其心癮。經觀察、
    勒戒或強制戒治執行完畢釋放後，若係5 年後再犯該條例第
    10條施用毒品罪者，與同條例第20條第1 項、第2 項關於「
    初犯」之處理方式相同，檢察官應先聲請法院裁定令被告入
    勒戒處所觀察、勒戒，並視有無繼續施用毒品傾向，決定應
    予釋放、為不起訴之處分，或應聲請法院裁定令入勒戒處所
    強制戒治；若係5 年內「再犯」同條例第10條施用毒品罪者
    ，依同條例第23條第2 項規定，檢察官則應依法追訴。觀諸
    該條例第20條第3 項之修正理由：「觀察、勒戒或強制戒治
    五年後再犯者，顯見前所實施之觀察、勒戒或強制戒治已足
    以遮斷其施用毒品之癮，為期自新及協助其戒除毒癮，對此
    5 年後再犯者，爰明定仍適用初犯之規定，先經觀察、勒戒
    、強制戒治之程式。」及同條例第23條第2 項之修正理由：
    「為配合簡化施用毒品犯之刑事處遇程式，並鑑於經觀察、
    勒戒或強制戒治執行完畢釋放後5 年內再犯者，其再犯率甚
    高，原據以實施之觀察、勒戒及強制戒治既已無法收其實效
    ，自應施以刑事處遇。」，顯然如施用毒品者係前經觀察、
    勒戒或強制戒治等治療程式執行完畢5 年後，始再施用毒品
    之「初犯」，因前所執行之觀察、勒戒或強制戒治已足收戒
    除毒癮之效，自應重新執行觀察、勒戒或強制戒治等治療程
    序，並於治療程式執行完畢後，由檢察官為不起訴處分，毋
    庸對之追訴處罰；反之，在「再犯」之情形，因其先前所為
    治療程式顯未能收戒斷毒癮之效，且考量施用毒品者之再犯
    率偏高，乃簡化其刑事處遇程式，而逕予追訴處罰，不再施
    以治療程式。參酌上開立法理由，修正毒品危害防制條例就
    施用毒品者，祇於「初犯」及「5 年後再犯」二種情形，有
    其追訴條件之限制，即須於初犯經觀察、勒戒或強制戒治釋
    放後，5 年內均無施用毒品之行為，始能認其前所實施之觀
    察、勒戒或強制戒治已足遮斷毒癮，而得於5 年後再犯時，
    再予適用初犯之規定，重行觀察、勒戒等程式。倘5 年內已
    經再犯，被依法追訴處罰，縱其第3 次（或第3 次以上）施
    用毒品之時間在初犯釋放5 年以後，即與「5 年後再犯」之
    情形有別，且因已於「5 年內再犯」，顯見其再犯率甚高，
    原實施觀察、勒戒或強制戒治，已無法收其實效，而無5 年
    戒斷期之存在，自無再經觀察、勒戒及強制戒治之必要，應
    由檢察官逕行起訴，始符新法修正之本旨。查本件被告前因
    施用毒品案件，經本院裁定送觀察、勒戒後，因認無繼續施
    用毒品之傾向，而於91年9 月30日觀察、勒戒執行完畢釋放
    出所，並經臺灣屏東地方法院檢察署檢察官於同日以91年度
    毒偵字第1108號不起訴處分確定。其於上開觀察、勒戒執行
    完畢釋放後之5 年內，復因施用毒品案件，經本院裁定送觀
    察、勒戒後，因認有繼續施用毒品之傾向，而再經送強制戒
    治，惟於93年1 月9 日因毒品危害防制條例修正施行，遂於
    93年1 月9 日即直接將其轉入監執行他案有期徒刑（故其戒
    治並未執行完畢；又他案為竊盜案件，分別經本院於92年7
    月29日以92年度潮簡字第286 號、92年11月28日以92年度簡
    字第667 號各判處有期徒刑4 月，並分別於92年8 月28日、
    92年12月29日確定），其此次所犯施用毒品案件，並經本院
    於93年2 月12日以93年度訴字第9 號判處應執行有期徒刑1
    年6 月，並於93年3 月15日確定，嗣接續他案執行上開有期
    徒刑後，而於94年12月8 日因縮短刑期假釋出監並付保護管
    束，並於95年1 月25日保護管束期滿未經撤銷假釋而以執行
    完畢論。惟其又因施用毒品、持有毒品、詐欺案件，先後經
    本院以95年訴字第129 號判處有期徒刑1 年（減刑為有期徒
    刑6 月、95年度簡字第572 號判處有期徒刑3 月（減刑為有
    期徒刑1 月15日，並與前開施用毒品案件定應執行刑有期徒
    刑7 月）、95年度簡字第1687號判處有期徒刑6 月確定（減
    刑為有期徒刑3 月），並均已執行完畢；復因施用毒品案件
    ，經本院於97年5 月30日以97年度訴字第182 號判處有期徒
    刑1 年4 月，並於97年6 月23日確定。嗣經入監執行後，於
    98年8 月20日執行完畢出監，此有臺灣高等法院被告前案紀
    錄表附卷可考，被告於上開觀察、勒戒執行完畢後，既曾於
    5 年內再犯毒品危害防制條例第10條之罪，並業經判刑確定
    ，本次被告復行觸犯毒品危害防制條例第10條之罪，自非屬
    毒品危害防制條例第20條第3 項所定「5 年後再犯」之情形
    ，而應依法追訴處罰。綜此，本件事證已臻明確，被告施用
    毒品海洛因及甲基安非他命之犯行，均洵堪認定，應依法論
    科。
四、按海洛因及甲基安非他命分屬毒品危害防制條例第2 條第2
    項第1 款、第2 款規定之第一級及第二級毒品，均不得持有
    及施用，核被告謝清霖所為，係犯同條例第10條第1 項、第
    2 項之施用第一級、第二級毒品罪。被告上開施用海洛因、
    甲基安非他命前後之持有第一級、第二級毒品之低度行為，
    分別為其施用之高度行為所吸收，均不另論罪。被告所犯上
    開2 罪，犯意各別，應予分論併罰。另被告有如前揭犯罪事
    實欄所述之經有期徒刑宣告及執行完畢之情形，有前開臺灣
    高等法院被告前案紀錄表附卷可稽，其於有期徒刑執行完畢
    後5 年以內，故意再犯本件均為有期徒刑以上之罪，皆構成
    累犯，俱應依刑法第47條第1 項規定加重其刑。爰審酌被告
    前已因施用毒品犯行經觀察、勒戒，竟仍故態復萌，復行施
    用毒品不輟，無視於毒品對於自身健康之戕害及國家對於杜
    絕毒品犯罪之禁令，足認非予以適當刑罰不足以禁絕；惟衡
    酌施用毒品係屬自戕行為，被告犯罪手段尚屬平和，亦未因
    此而危害他人，所生損害尚非鉅大，而被告犯後於本院審理
    時坦承犯行，尚見悔意之犯罪後態度，暨施用毒品者均有相
    當程度之成癮性及心理依賴，其犯罪心態與一般刑事犯罪之
    本質並不相同，應側重適當之醫學治療及心理矯治為宜，及
    其智識程度、家庭經濟狀況勉持暨其犯罪動機、目的、手段
    等一切情狀，分別量處如主文所示之刑，並定其應執行之刑
    ，以資懲儆。未扣案而供被告本件施用海洛因犯罪使用之注
    射針筒，及施用甲基安非他命使用之錫箔紙，除據被告謝清
    霖供稱於查獲前已經丟棄而滅失，依現有卷證復不能證明其
    尚存在，爰不另為沒收之諭知，附此敘明。
據上論斷，應依刑事訴訟法第273 條之1 第1 項、第299 條第1
項前段，毒品危害防制條例第10條第1 項、第2 項，刑法第47條
第1 項、第51條第5 款，判決如主文。
本案經檢察官許英輝到庭執行職務。
中    華    民    國    99    年    12    月    10    日
                  刑事第三庭    法  官  陳茂亭
以上正本證明與原本無異。
如不服本判決應於收受判決後10日內向本院提出上訴書狀，並應
敘述具體理由；其未敘述上訴理由者，應於上訴期間屆滿後20日
內向本院補提理由書（均須按他造當事人之人數附繕本）「切勿
逕送上級法院」。
中    華    民    國    99    年    12    月    10    日
                                書記官  黃佳惠
附錄本案論罪科刑法條：
毒品危害防制條例第10條
施用第一級毒品者，處 6 月以上 5 年以下有期徒刑。
施用第二級毒品者，處 3 年以下有期徒刑。

司法院資訊處製作；財團法人民間司法改革基金會備份。
